臺灣臺中地方法院刑事判決
110年度交訴字第329號
公  訴  人  臺灣臺中地方檢察署檢察官
被      告  洪進發



選任辯護人  紀育泓律師
上列被告因過失致死案件，經檢察官提起公訴（110年度偵字第2
6781號），被告於準備程序為有罪之陳述後，本院合議庭裁定由
受命法官獨任進行簡式審判程序，判決如下：
    主    文
洪進發汽車駕駛人，行經行人穿越道不依規定讓行人優先通行，
而犯過失致人於死罪，處有期徒刑捌月。
    犯罪事實及理由
一、犯罪事實
    洪進發於民國110年8月2日10時57分許，駕駛車牌號碼00-00
    00號自用小客車，沿臺中市中區民族路由東往西方向行駛，
    行經民族路與自由路二段之交岔路口時，欲右轉自由路二段
    ，原應注意汽車行近行人穿越道，遇有行人穿越時，無論有
    無交通指揮人員指揮或號誌指示，均應暫停讓行人先行通過
    ，及應注意車前狀況，並隨時採取必要之安全措施，而依當
    時天候雨、日間自然光線、柏油路面、濕潤、無缺陷、無障
    礙物、視距良好，尚無不能注意之情事，適有行人朱裕擧
　　沿民族路之行人穿越道由東往西方向步行，欲通過上開路口
    ，洪進發竟疏未注意暫停讓行人先行通過及未注意車前狀況
    ，即貿然右轉自由路二段，洪進發所駕駛車輛之右前車頭因
    而撞及朱裕擧，導致朱裕擧之身體彈飛至該車輛之前擋風玻
    璃上、頭部撞擊前擋風玻璃，受有頭部外傷、創傷性右側硬
    腦膜下出血、左側頭皮撕裂傷10公分、左側4-8肋骨閉鎖性
    骨折等傷害，經送往衛生福利部臺中醫院急救，仍於翌日（
    3日）22時15分許，因頭部外傷導致之顱內出血而不治死亡
    。洪進發於肇事後留在現場，並於有偵查犯罪權限之警員尚
    未發覺其為肇事者前，即主動向警員坦承肇事而自願接受裁
    判。
二、證據名稱
  ㈠被告洪進發於警詢、偵訊、本院準備程序及審理時之自白。
  ㈡證人即告訴人陳碧雲（被害人朱裕擧之配偶）於警詢、偵訊
    時之證述；證人朱修儀（被害人朱裕擧之女）於警詢時之證
    述。 
　㈢道路交通事故現場圖、道路交通事故調查報告表㈠、㈡、臺中
    市政府警察局交通事故補充資料表、警員職務報告、衛生福
    利部臺中醫院診斷證明書、本院勘驗案發路口監視器畫面之
    勘驗筆錄、路口監視器擷取畫面、現場照片、臺灣臺中地方
    檢察署相驗筆錄、相驗屍體證明書、檢驗報告書、相驗照片
    各1份。
　㈣按汽車行駛時，駕駛人應注意車前狀況及兩車並行之間隔，
    並隨時採取必要之安全措施；汽車行近行人穿越道，遇有行
    人穿越、攜帶白手杖或導盲犬之視覺功能障礙者時，無論有
    無交通指揮人員指揮或號誌指示，均應暫停讓行人、視覺功
    能障礙者先行通過，道路交通安全規則第94條第3項前段、
    第103條第2項分別定有明文。而依卷附道路交通事故調查報
    告表㈠及路口監視器擷取畫面所示，可知本件車禍發生當時
    天候雨、日間自然光線、柏油路面、濕潤、無缺陷、無障礙
    物、視距良好，尚無不能注意之情事。被告駕車行經上開路
    口之行人穿越道，疏未注意暫停讓行人先行通過及未注意車
    前狀況，即貿然右轉，以致撞及步行通過行人穿越道之被害
    人，被告之駕駛行為確有過失甚明。又被害人因本件車禍碰
    撞，受有頭部外傷、創傷性右側硬腦膜下出血、左側頭皮撕
    裂傷10公分、左側4-8肋骨閉鎖性骨折等傷害，經送醫急救
    ，仍因頭部外傷導致之顱內出血而不治死亡，自與被告前揭
    過失行為間具有相當因果關係。
三、論罪科刑
  ㈠按刑法總則之加重，係概括性之規定，所有罪名均一體適用
    ；刑法分則之加重，係就犯罪類型變更之個別犯罪行為予以
    加重，成為另一獨立之罪名。道路交通管理處罰條例第86條
    第1項關於汽車駕駛人，行經行人穿越道不依規定讓行人優
    先通行，因而致人受傷或死亡，依法應負刑事責任者，加重
    其刑至2分之1之規定，係就刑法第276條之過失致人於死罪
    ，同法第284條之過失傷害（及致重傷）罪之基本犯罪類型
    ，對於加害人為汽車駕駛人，於從事駕駛汽車之特定行為時
    ，於行經行人穿越道之特定地點，不依規定讓行人優先通行
    ，因而致人受傷或死亡之特殊行為要件予以加重處罰，已就
    上述刑法第276條，同法第284條各罪犯罪類型變更之個別犯
    罪行為予以加重，而成另一獨立之罪名，自屬刑法分則加重
    之性質（最高法院99年度台非字第198號判決意旨參照）。
    被告洪進發駕車行經行人穿越道，疏未注意暫停讓行人先行
    通過及未注意車前狀況，因而撞及步行通過行人穿越道之被
    害人，致被害人死亡，是核被告所為，係犯道路交通管理處
    罰條例第86條第1項、刑法第276條之汽車駕駛人，行經行人
    穿越道不依規定讓行人優先通行，而犯過失致人於死罪，應
    依道路交通管理處罰條例第86條第1項規定，加重其刑。又
    被告於肇事後留在現場，並於有偵查犯罪權限之警員尚未發
    覺其為肇事者前，即主動向警員坦承肇事而自願接受裁判，
    此有臺中市政府警察局道路交通事故肇事人自首情形紀錄表
    1份附卷足憑，其係對於未經發覺之罪自首並接受裁判，依
    刑法第62條前段之規定減輕其刑，並依法先加後減之。 
  ㈡爰審酌被告駕車行駛本應謹慎注意，以維自身及其他參與道
    路交通者之安全，其駕車行經行人穿越道，疏未注意暫停讓
    行人先行通過及未注意車前狀況，即貿然右轉，因而肇事致
    被害人死亡之重大損害，且造成告訴人心理難以撫平之傷痛
    ，惟念及被告犯後坦承犯行，態度尚可，但迄今仍未與告訴
    人達成和解，告訴人所受損害尚未獲得填補，復考量本件僅
    被告應負過失之責，被害人並無過失，暨被告智識程度、家
    庭經濟狀況等一切情狀，量處如主文所示之刑。
據上論斷，應依刑事訴訟法第273條之1第1項、第299條第1項前
段、第310條之2、第454條第1項，道路交通管理處罰條例第86條
第1項，刑法刑法第11條前段、第276條、第62條前段，刑法施行
法第1條之1第1項，判決如主文。
本案經檢察官鐘祖聲提起公訴，檢察官林煒容到庭執行職務。
中    華    民    國   110   年    12     月    30    日
                  刑事第十一庭  法  官  林依蓉
以上正本證明與原本無異。
如不服本判決應於收受送達後20日內向本院提出上訴書狀，並應
敘述具體理由；其未敘述上訴理由者，應於上訴期間屆滿後20日
內向本院補提理由書（均須按他造當事人之人數附繕本）「切勿
逕送上級法院」。
告訴人或被害人如不服判決，應備理由具狀向檢察官請求上訴，
上訴期間之計算，以檢察官收受判決正本之日起算。
                                書記官  林  俐
中    華    民    國   110    年    12    月    30    日
附錄本案論罪科刑法條全文：
刑法第276條
因過失致人於死者，處5年以下有期徒刑、拘役或50萬元以下罰
金。
道路交通管理處罰條例第86條
汽車駕駛人，無駕駛執照駕車、酒醉駕車、吸食毒品或迷幻藥駕
車、行駛人行道或行經行人穿越道不依規定讓行人優先通行，因
而致人受傷或死亡，依法應負刑事責任者，加重其刑至2分之1。
汽車駕駛人，在快車道依規定駕車行駛，因行人或慢車不依規定
，擅自進入快車道，而致人受傷或死亡，依法應負刑事責任者，
減輕其刑。